臺灣臺中地方法院民事判決
110年度訴字第2645號
  原      告  林昱潍
  被      告  廣鐿工業有限公司

兼法定代理人  呂淨雯
  上2人共同 
  訴訟代理人  楊振雨
當事人間請求禁止汽響侵入事件，本院於民國110年12月22日言
詞辯論終結，判決如下：
    主    文
原告之訴駁回。
訴訟費用由原告負擔。
    事實及理由
一、原告起訴主張：
  ㈠原告為臺中市○○區○○段000○000○000地號土地之所有權人、同
    段425地號土地為原告之母林廖玉雲所有，林廖玉雲將425地
    號土地無償提供原告使用，上開4筆土地（下合稱系爭土地
    ）均由原告耕作。被告廣鐿工業有限公司（下稱廣鐿公司）
    承租門牌號碼臺中市○○區○○路0000號建物（下稱系爭建物）
    作為工廠（下稱系爭工廠）使用，其機器、報時器等聲音，
    侵入原告生活工作領域之系爭土地，時間自民國107年11月
    起迄今，原告屢向被告廣鐿公司之法定代理人即被告甲○○請
    其停止該公司之侵害行為，未獲置理。
  ㈡系爭工廠坐落之基地即臺中市○○段000地號土地（下稱544地
    號土地）係都市計劃之農業用地，不能設置工廠使用，被告
    廣鐿公司違反農地之使用限制，發出任何聲響均構成民法第
    793條之情形，且聲音有主觀性，其他鄰居可能建築物隔音
    效果較佳，原告之農舍是工寮及木板屋，沒有什麼隔音效果
    。被告係違法使用農地不得以符合噪音管制法做為合法使用
    ，系爭工廠雖有申請工廠納管，但申請納管階段不代表合法
    ，民法第793條但書所定使用習慣及輕微之例外應建立在合
    法使用的前題。
　㈢爰依民法第793條規定提起本訴，請求禁止氣響侵入，並聲明
    ：被告廣鐿公司、甲○○應停止將位於系爭建物、544地號土
    地上之機器聲響及其他非關農業之聲響，侵入系爭土地。
二、被告辯稱：
　㈠被告廣鐿公司於87年間於現址設立，因工廠緊臨社區住戶，
    設廠時為維護工廠週遭環境之安全，對加強防範工廠噪音不
    遺餘力，於原告舉發前，未曾受他人舉發違反環境保護噪音
    。系爭土地與系爭工廠相距約50公尺，工廠運作時間於早上
    8-12點、下午1-5點，偶晚間運作至8點半，長期以來未曾受
    左鄰右舍反應受噪音影響，豈會影響至系爭土地，被告否認
    有氣響侵入系爭土地之事實，原告應提出證據證明系爭工廠
    氣響侵入原告農舍之數值是多少，而不是憑主觀認定。
　㈡原告前對被告提出妨害自由告訴，偵查中經臺中市政府環境
    保護局（下稱環保局）噪音污染檢測之結果，音量值均符合
    管制標準，經檢察官為不起訴處分確定。且原告不斷透過行
    政及司法騷擾被告，被告已多次加強隔音設備，並向臺中市
    政府經濟發展局（下稱經發局）申請特登工廠納管在案。
　㈢答辯聲明：原告之訴駁回。　  
三、本件經整理兩造不爭執及爭執事項之結果（本院卷第136-13
    7頁）：
　㈠兩造不爭執之事項：
　⒈臺中市○○區○○段000○000○000地號土地之所有權人為
　　原告、同段425地號土地之所有權人為原告之母林廖玉雲，
　　林廖玉雲將425地號土地無償提供原告使用，系爭土地目前
　　均由原告耕作。
　⒉系爭建物及所坐落之土地即554地號土地為訴外人祭祀公業
　　法人臺中市林開庭（林開程）（林程）所有，由被告廣鐿公
　　司向所有權人承租作為工廠使用，被告甲○○為被告廣鐿公
　　司之法定代理人。
  ⒊系爭工廠區域屬噪音管制區劃定作業準則第2條第2款規定之
    第二類噪音管制區，依噪音管制標準第4條其日間、晚間、
    夜間之噪音管制標準值分別為57、52、47分貝。
  ⒋系爭工廠經環保局（109年3月23日至110年9月13日）稽查測
    量所得音量均符合該類區域管制標準（本院卷第49-56頁）
    。
  ⒌原告前以被告甲○○涉犯妨害自由罪嫌，向臺灣臺中地方檢察
    署提出告訴，經該署檢察官以109年度偵字第27353號為不起
    訴處分，原告不服聲請再議，經臺灣高等檢察署臺中檢察分
    署以109年度上聲議字第2645號駁回再議確定。
  ⒍被告廣鐿公司於110年5月28日依工廠管理輔導法第28條之5規
    定向經發局申請納管，現審查中（本院卷第97-113頁）。
  ㈡兩造爭執之事項：
    原告主張系爭工廠噪音侵入原告生活工作領域，依民法第79
    3條規定，請求禁止聲響侵入，是否有理由？
四、法院之判斷：
　㈠土地所有人於他人之土地、建築物或其他工作物有瓦斯、蒸
　  氣、臭氣、煙氣、熱氣、灰屑、喧囂、振動及其他與此相類
　  者侵入時，得禁止之。但其侵入輕微，或按土地形狀、地方
    習慣，認為相當者，不在此限，民法第793條定有明文。上
    開規定，依同法第800-1條規定，於地上權人、農育權人、
    不動產役權人、典權人、承租人、其他土地、建築物或其他
    工作物利用人準用之。核其立法理由乃為調和相鄰關係之利
    用與衝突，民法第774條至第800條相鄰關係規定不僅規範相
    鄰土地所有人間，相鄰建築物之利用人間，亦宜準用。本件
    原告為系爭土地之所有權人及使用人，而被告廣鐿公司為54
    4地土地及系爭建物之承租人，為兩造所不爭執（不爭執事
    項⒈⒉），是原告與被告廣鐿公司間就相鄰土地、建物之關係
    有上開規定之適用，堪以認定。至被告甲○○雖為被告廣鐿公
    司之法定代理人，惟其個人並非544地號土地及系爭建物之
    承租人，與原告間就本件爭執，並無土地、建物之相鄰關係
    ，原告據上規定對被告甲○○請求禁止氣響侵入，尚屬無據，
    合先敘明。
　㈡又於他人居住區域發出超越一般人社會生活所能容忍之噪音
    ，應屬不法侵害他人居住安寧之人格利益（最高法院92年度
    台上字第164號裁判意旨參照），已揭示噪音之認定，應以
    「一般人社會生活所能容忍」之客觀標準決定，而非單憑個
    案當事人主觀喜惡或感受以為認定。另氣響之侵入，侵入輕
    微或按土地形狀，地方習慣可否認為相當，應參酌主管機關
    依法所頒布之管制標準予以考量，俾與事業之經營獲得衡平
    ，以發揮規範相鄰關係積極調節不動產利用之功能（最高法
    院99年度台上字第223號裁判意旨參照）。準此，氣響侵入
    就是否符合民法第793條但書之情形，主管機關依法所頒布
    之管制標準堪為個案審理參酌判斷之依據。而噪音管制法係
    為維護國民健康及環境安寧，提高國民生活品質而特予制定
    ；該法所稱噪音，係指超過管制標準之聲音；劃定各類噪音
    管制區之劃分原則、劃定程序及其他應遵行事項之準則暨噪
    音管制之音量及測定之標準均由中央主管機關定之，噪音管
    制法第1條、第3條、第7條第1項後段、第9條第2項分別有明
    文規定。故「噪音管制標準」係中央主管機關即行政院環境
    保護署依噪音管制法第9條之授權，考量國人處在不同土地
    使用型態或不同時段情境下對噪音的接受度及需求程度不同
    ，並參考我國本土不同噪音源之實際量測噪音數據，考量國
    民健康及環境安寧，同時針對產業發展之衡平行進行通盤考
    量，依據所在位置之環境，斟酌區內噪音狀況劃定各類噪音
    管制區及訂定管制音量。換言之，符合管制標準之聲音，客
    觀上可認為符合一般人社會生活所能容忍之程度，而屬民法
    第793但書規定之侵入輕微或可認為相當之範圍。
　㈢系爭工廠所在區域屬噪音管制區劃定作業準則第2條第2款規
    定之第二類噪音管制區，有原告提出之環保局噪音稽查紀錄
    表可憑（本院卷第19-29頁），依噪音管制標準第2條第5款
    、第4條規定其日間（上午7時至晚上7時）、晚間（晚上7時
    至晚上10時）、夜間（晚上10時至翌日上午7時）之噪音管
    制標準值分別為57、52、47分貝，為兩造所不爭執（不爭執
    事項⒊）。而系爭工廠自109年3月23日起至110年9月13日期
    間，經環保局受理民眾陳情噪音污染35次，其中取消前往稽
    查8次、稽查時工廠未作業5次、稽查時蟬鳴聲過大未尋獲適
    當測量點1次，餘21次稽查量測音量結果均符合該類區域管
    制標準，有環保局110年10月21日中市環稽字第1100114161
    號函所附稽查資料在卷（本院卷第49-56頁），復為兩造所
    不爭執（不爭執事項⒋）。按第二類噪音管制區依噪音管制
    區劃定作業準則第2條第2款所定為：供住宅使用為主且需要
    安寧之地區，而依噪音管制法第9條第2項授權訂定之噪音管
    制標準，對於噪音測量儀器、測量高度、噪音計上動特性之
    選擇、背景音量之修正、測量地點及與建築物牆面線之距離
    、噪音發生源操作條件、評定方法等項目均有細部規定，環
    保局據此規定量測之結果，系爭工廠作業時發出之音量既均
    能符合第二類噪音管制區之管制標準，即符合供住宅區為主
    且需要安寧之地區之管制標準，自難認有超逾一般人社會生
    活所能容忍之程度，準此，系爭工廠作業時縱有聲響侵入系
    爭土地，亦應認為符合民法第793條但書所定「侵入輕微」
    之情事。
　㈣原告雖以系爭工廠係違法使用農地，無論發出任何聲響均構
    成氣響侵入云云，惟系爭工廠是否為違法使用農地及是否合
    法申請工廠登記等，係屬行政機關依職權基於行政管理之目
    的應予稽查之事項，為行政管理之公法關係，至於被告廣鐿
    公司與原告間之相鄰關係，則屬民事上之私法關係，系爭工
    廠作業時是否有民法第793條所定氣響侵入系爭土地及其侵
    入之程度等，仍應依系爭工廠作業時實際產生之音響是否已
    逾一般人社會生活所能容忍之程度予以具體衡量判斷，與系
    爭工廠是否違法使用土地無涉。而衡諸一般人之日常生活場
    域，無論日、夜，室內、室外，生活場域四周本即充滿各種
    自然或人為之環境聲響，使用農地耕作亦會產生使用農機或
    人力作業之聲響，不可能全然寧靜無聲。系爭工廠作業時所
    生之音響，既經環保局多次稽查均能符合噪音管制標準，又
    別無其他證據可證明系爭工廠作業時發出之音量已達普遍使
    一般人均認為不能容忍之程度，縱原告主觀上認為該音量已
    影響其生活工作領域，仍不能認為已逾一般人社會生活所能
    容忍之範圍，原告之上開主張，係無差別、全面性禁止系爭
    工廠作業發出任何聲響，核屬過苛，殊無可採。
五、綜上所述，原告無法證明被告廣鐿公司於544地號土地及系
    爭建物設置系爭工廠作業時所發出之音量，已逾一般人社會
    生活所能容忍之程度；而被告甲○○則非本件相鄰土地、建物
    之承租人，從而，原告依民法第793條規定，請求被告廣鐿
    公司、被告甲○○應停止系爭工廠之機器聲響及其他非關農業
    之聲響，侵入系爭土地，為無理由，不應准許。
六、本件判決之基礎已為明確，兩造其餘攻擊防禦方法及提出之
    證據，經核均與判決結果無影響，爰不逐一論述，附此敘明
    。
七、訴訟費用負擔之依據：民事訴訟法第78條。　　　　
中　　華　　民　　國　　111 　年　　1 　　月　　19　　日
                  民事第五庭    法  官  陳文爵
正本係照原本作成。
如對本判決上訴，須於判決送達後20日內向本院提出上訴狀。如
委任律師提起上訴者，應一併繳納上訴審裁判費。
中　　華　　民　　國　　111 　年　　1 　　月　　19　　日
                                書記官  楊玉華